【裁判字號】    98,台上,7322
【裁判日期】    981204
【裁判案由】    公共危險
【裁判全文】
最高法院刑事判決            九十八年度台上字第七三二二號
上  訴  人  甲○○
選任辯護人  宋志衡律師
上列上訴人因公共危險案件，不服台灣高等法院台南分院中華民
國九十六年十一月十三日第二審判決（九十六年度交上訴字第一
一四五號，起訴案號：台灣嘉義地方法院檢察署九十五年度偵字
第七五二七號），提起上訴，本院判決如下：
    主  文
上訴駁回。
    理  由
按刑事訴訟法第三百七十七條規定，上訴於第三審法院，非以判
決違背法令為理由，不得為之。是提起第三審上訴，應以原判決
違背法令為理由，係屬法定要件。如果上訴理由書狀並未依據卷
內訴訟資料，具體指摘原判決不適用何種法則或如何適用不當，
或所指摘原判決違背法令情事，顯與法律規定得為第三審上訴理
由之違法情形，不相適合時，均應認其上訴為違背法律上之程式
，予以駁回。本件原判決維持第一審論上訴人甲○○以駕駛動力
交通工具肇事，致人受傷而逃逸罪，處有期徒刑捌月，減為有期
徒刑肆月，並諭知易科罰金折算標準部分之判決，駁回檢察官及
上訴人在第二審之該部分上訴。係依憑上訴人坦承其於民國九十
五年八月二十六日上午八時五十五分許，駕駛自用小（客）貨車
沿嘉義縣民雄鄉○○村○道台一號公路由南往北方向行駛，途經
台一號公路二百六十公里九百公尺之交岔路口欲左轉時，與林宛
柔所騎重型機車發生擦撞等情不諱，參酌證人林宛柔之證言，卷
附之道路交通事故現場圖、道路交通事故調查報告表、事故現場
照片及車損比對照片、財團法人嘉義基督教醫院診斷證明書（記
載：林宛柔右股骨幹骨折、門牙斷裂等旨）、嘉義縣一一九案件
紀錄表、台灣省嘉雲區車輛行車事故鑑定委員會九十六年一月五
日嘉雲鑑九五０七九二字第０九六五八０００六一號函暨鑑定意
見書（記載：甲○○駕駛小客貨車，行經行車管制號誌交岔路口
，左轉未讓對向直行車先行，為肇事主因；林宛柔駕駛普通重型
機車，行經行車管制號誌交岔路口，未注意車前狀況，為肇事次
因等旨），台灣省車輛行車事故覆議鑑定委員會九十六年四月三
日府覆議字第０九六六二００七九七號函（記載：依卷附調查跡
證資料研議結論，照嘉雲區車鑑會之鑑定意見等旨）、嘉義縣警
察局民雄分局九十六年二月十三日嘉民警偵字第０九六００二二
二０四號函、上訴人所持用行動電話0000000000號通
聯紀錄表等證據資料，而為論斷，已敘述其所憑之證據及得心證
之理由。而以上訴人辯稱：本件係因告訴人車速過快，在靠安全
島之車道上撞擊其小貨車之左前方，再撞擊路邊之廂型車才受傷
，上訴人並無過失，且車禍發生後其有撥打一一九電話叫救護車
，因主觀上認為是告訴人肇事，始未留在現場，並無肇事逃逸之
故意等語，為飾卸之詞，不足採取，亦已依憑卷證資料，在理由
內詳加指駁。從形式上觀察，原判決並無違背法令之情形存在。
上訴意旨略稱：告訴人於第一審表示：「（你是遠遠的就看到上
訴人的車子要轉彎？）我看到時他已經停在路的中央。」可見上
訴人有先停車讓對向直行機車先行，鑑定意見與事實不符，應無
可採。而事故發生後，上訴人即用手機向一一九報案，因主觀上
認為告訴人無明顯外傷，且現場已有他人協助處理，才先行離去
，並無逃逸之故意，原審未予深究，難謂適法。又上訴人曾於第
一審請求傳訊永山自助餐廳老闆鄭永山，並於原審請求查明遭告
訴人機車撞及之雷諾汽車車主深入查證，原審未予調查，亦於法
有違等語。惟查原判決就其如何綜合全部證據資料，判斷上訴人
有前揭犯行之心證理由，已闡述明晰；告訴人於第一審謂其看到
上訴人的車子停在路中央，係敘述上訴人貿然左轉以前之狀態，
對後來上訴人違反「轉彎車應讓直行車先行」之規定，貿然左轉
之判斷並無影響，上訴意旨執此指摘，自非合法之第三審上訴理
由。又原判決已說明：刑法第一百八十五條之四之肇事致人死傷
逃逸罪，係以處罰肇事後逃逸之駕駛人為目的，俾促使駕駛人於
肇事後能對被害人即時救護，以減少死傷，該罪之成立祇以行為
人有駕駛動力交通工具肇事，致人死傷而逃逸之事實為已足，至
行為人之肇事有否過失，則非所問。且汽車駕駛人駕駛汽車肇事
致人受傷或死亡，應即採取救護或其他必要措施，並向警察機關
報告，不得駛離，道路交通管理處罰條例第六十二條第一項亦規
定甚明。本件告訴人於事故發生後，因右股骨幹骨折無力自行爬
起，而事故發生時間為上午八時五十五分許，地點為聯絡嘉義縣
、市南北交通之重要道路，來往車輛甚為頻繁，告訴人隨時可能
再遭其他車輛撞擊受第二度傷害，而上訴人既知以行動電話撥打
一一九通知救護車前來，可見其主觀上明知告訴人受傷之事實，
竟罔顧告訴人有擴大傷害之危險，未上前對告訴人採取緊急救護
或其他必要安全措施，且未向警察機關報告，即逕自駕車離去，
自難謂非肇事逃逸之理由（原判決第六、七頁）。所為之論述，
核無不合。上訴意旨仍執陳詞，任意指摘，亦非上訴第三審之合
法理由。又刑事訴訟法第三百七十九條第十款所稱應調查之證據
，係指與待證事實有重要關係，在客觀上認為應行調查者而言。
上訴人於第一審請求傳訊永山自助餐廳老闆鄭永山，於原審請求
查明遭告訴人機車撞及之雷諾汽車車主查證，經核均非與待證事
實有重要關係，在客觀上認為應行調查之證據。且原判決已說明
：他人是否亦應負責，與上訴人所應負之責任無涉，自無調查該
雷諾汽車車主之必要（原判決第七頁）。另依卷附嘉義縣警察局
民雄分局北斗派出所警員林峻平出具之職務報告書所載（見第一
審卷第四十一頁），永山自助餐廳老闆鄭永山已於查訪時表示並
未全程目睹車禍之發生，上訴人及其原審選任辯護人經審判長詢
以：「尚有何證據請求調查」時，亦均表示：「無」，有審判筆
錄在卷可查。原判決未予傳訊，自不能指為違法。上訴意旨執以
指摘，亦非適法之第三審上訴理由。其餘上訴意旨，對原審採證
認事之職權行使及不影響判決本旨之枝節事項，任意指為違法，
難認已符合首揭法定之第三審上訴要件。其上訴違背法律上之程
式，應予駁回。
據上論結，應依刑事訴訟法第三百九十五條前段，判決如主文。
中    華    民    國  九十八  年  十二    月    四    日
                      最高法院刑事第三庭
                          審判長法官  林  增  福
                                法官  張  清  埤
                                法官  陳  世  雄
                                法官  何  菁  莪
                                法官  洪  佳  濱
      本件正本證明與原本無異
                                      書  記  官
中    華    民    國  九十八  年  十二    月    七    日
                                                      Ｒ


司法院資訊處製作；財團法人民間司法改革基金會備份。
